【裁判字號】    98,交抗,680
【裁判日期】    980924
【裁判案由】    聲明異議
【裁判全文】
臺灣高等法院高雄分院刑事裁定         98年度交抗字第680號
抗  告  人
即受處分人 甲○○○
上列抗告人因違反道路交通管理處罰條例聲明異議案件，不服臺
灣高雄地方法院中華民國98年2 月2 日裁定（98年度交聲字第19
88號），提起抗告，本院裁定如下：
    主  文
抗告駁回。
    理  由
一、抗告意旨略以：抗告人即受處分人並未收到本件違反道路交
    通管理事件舉發通知單，係到驗車廠驗車時始知遭舉發，異
    議人已繳交罰款新台幣（下同）5,400 元並提出申訴，但未
    被裁決所接受。本件抗告人因未收到郵局通知待領單而延誤
    繳費，理應退還多繳費用2,700 元，爰依法提出抗告云云。
二、按汽車駕駛人，行經有燈光號誌管制之交岔路口闖紅燈者，
    處新台幣1800元以上5400元以下罰鍰，並記違規點數3 點，
    道路交通管理處罰條例第53條第1 項及第63條第1 項第3 款
    分別定有明文。又按汽車駕駛人之行為有經以科學儀器取得
    證據資料證明其行為違規者，當場不能或不宜攔截製單舉發
    者，得逕行舉發；逕行舉發，應記明車輛牌照號碼、車型等
    可資辨明之資料，以汽車所有人為被通知人製單舉發。逕行
    舉發，應記明車輛牌照號碼、車型等可資辨明之資料，以汽
    車所有人為被通知人製單舉發，同法第7 條之2 第1 項第7
    款、第4 項亦有明文。再按違反道路交通管理處罰條例之行
    為人，於接獲違反道路交通管理事件通知單（即舉發單）後
    ，未依規定自動繳納罰鍰或未依規定到案聽候裁決，亦或不
    服舉發事實，而未於15日內，向處罰機關陳述意見者，處罰
    機關得依違反道路交通管理事件統一裁罰基準及處理細則第
    44條第1 項之規定，依該處理細則第2 條所定附件之統一裁
    罰基準表，對行為人逕行裁決，道路交通管理處罰條例第9
    條第1 項亦有明文。
三、次按處理違反道路交通管理事件，有關文書送達之程序，依
    行政程序法之規定；又應為送達之處所不明者，行政機關為
    避免行政程序遲延，得依行政程序法第80條以下所定程序，
    命為公示送達；公示送達應由行政機關保管送達之文書，而
    於行政機關公告欄黏貼公告，告知應受送達人得隨時領取；
    公示送達經公告之日起，經20日發生效力，此觀違反道路交
    通管理事件統一裁罰基準及處理細則第5 條、行政程序法第
    78條第1 項第1 款、第2 項、第80條前段及第81條前段之規
    定自明。而駕駛人因交通違規事件，經監理站依道路交通管
    理處罰條例裁處罰款之裁決書，其性質係屬於處理違反「道
    路交通管理」事件之行政文書，尚未達法院依道路交通案件
    處理辦法第2 條第1 款所稱之「聲明異議之案件」之交通案
    件之程度，自不適用道路交通管理處罰條例第89條前段所指
    之法院受理「交通事件」準用刑事訴訴法之規定；從而，有
    關裁決書送達之程序，自應依違反道路交通管理事件統一裁
    罰基準及處理細則第5 條之規定，即適用行政程序法有關文
    書送達之規定。而行政程序法第74條第1 項規定「送達，不
    能依前二條規定為之者，得將文書寄存送達地之地方自治或
    警察機關，並作送達通知書兩份，一份黏貼於應受送達人住
    居所、事務所、營業所或其就業處所門首，另一份交由鄰居
    轉交或置於該送達處所信箱或其他適當位置，以為送達。」
    亦即依行政程序法第74條第1 項規定所為之寄存送達，並未
    準用民事訴訟法第138 條第2 項之規定，自應於寄存送達當
    日即生送達效力（臺灣高等法院暨所屬法院97年法律座談會
    刑事類提案第42號研討結果參照）。
四、經查：
  (一)抗告人所有之車牌號碼VL-5570 號自用小客車，於民國97年
    12月10日，在臺北縣板橋市○○路與民生路口，因「行經有
    燈光號誌管制之交岔路口闖紅燈」之違規事實，臺北縣政府
    警察局以違反道路交通管理處罰條例第53條第1 項之規定，
    逕行舉發交通違規等情，為抗告人所不否認，並有測速照相
    儀器攝得本件違規之採證照片2 幀，及北縣警交字第CZ0000
    000 號舉發違反道路交通管理事件通知單1 紙附卷可憑，是
    以抗告人上開交通違規之事實，足堪認定。
  (二)抗告人雖辯稱：伊因從未收到任何舉發通知單，指摘原處分
    機關未審酌該情，所為處分，顯有錯誤云云。惟按汽車所有
    人名稱、住址等如有變更，應向公路監理機關辦理登記，此
    觀道路交通安全規則第23條第1 項之規定甚明。查本件異議
    人所有之上開自用小客車登記之車籍地址為高雄市前鎮區○
    ○○路991 巷8 號9 樓之3 （原裁定誤載為高雄縣大寮鄉○
    ○路97號），該址同為抗告人之戶籍地址，此有其個人基本
    資料查詢結果（見原審卷第17頁）及舉發違反道路交通管理
    事件通知單各3 份在卷足稽，是以本件抗告人違規之舉發通
    知單，依前開車籍地址對抗告人為郵寄送達，於法並無不合
    。
  (三)又上開舉發通知單經臺北縣政府警察局交通警察大隊於97年
    12月29日將舉發通知單以郵寄送達抗告人之戶籍地住高雄市
    前鎮區○○○路991 巷8 號9 樓之3 ，並於98年1 月6 日送
    達該址（原裁定誤載為97年12月29日），因未會晤本人，亦
    無受領文書之同居人、受雇人或應受送達處所接受郵件人員
    ，已於同日將舉發通知單寄存於郵局，有該局送達證書在卷
    可參（原審卷第12頁），依上開說明應於寄存送達當日即97
    年12月29日即生送達效力，抗告人表示未曾前往領取上開舉
    發通知單，惟不影響前因寄存送達而生合法送達之效力。抗
    告人顯係因可歸責於己之自身因素，致未接獲違規舉發通知
    單，原舉發機關以寄存送達方式送達舉發通知單並無不當。
  (四)是以，抗告人之戶籍地既未改變，則原舉發機關依址依法郵
    寄送達，因未會晤應受送達人，乃以寄存送達方式，將舉發
    通知單寄存於郵局，抗告人逾期仍未到案，原舉發機關乃移
    送予原處分機關逕行裁決，核其送達程序均為合法，原處分
    機關依法裁決，並裁處抗告人科處5,400 元之罰鍰之處分並
    無違誤。抗告人仍執前詞聲明異議，為無理由，應予駁回。
四、從而，原審依道路交通管理處罰條例第19條，駁回抗告人之
    異議，核無違誤。抗告人仍執前詞提起抗告，並無理由，應
    予駁回。
五、據上論結，應依道路交通案件處理辦法第26條，刑事訴訟法
    第412 條，裁定如主文。
中    華    民    國    98    年    9     月    24    日
                  刑事第七庭    審判長法  官  莊飛宗
                                      法  官  陳明富
                                      法  官  蔡廣昇
以上正本證明與原本無異。
本裁定不得再抗告。
中    華    民    國    98    年    9     月    25    日
                                      書記官  曾允志


司法院資訊處製作；財團法人民間司法改革基金會備份。
